臺灣新竹地方法院民事裁定  
110年度監宣字第79號
聲  請  人  許家豪  
（下稱聲請人）        
相  對  人  許竹雄  
（下稱相對人）      


關  係  人  林怡秀  


            許瓊文  

上一人之
代  理  人  徐國楨律師
關  係  人  國軍新竹地區醫院附設民眾診療服務處（下稱國軍
            新竹醫院）附設護理之家

法定代理人  崔以威  
上列聲請人聲請監護宣告事件，本院裁定如下：
    主  文
一、宣告許竹雄（男，民國00年00月00日生，身分證統一編號：
    Z000000000號）為受監護宣告之人。
二、選定許瓊文（女，民國00年0月00日生，身分證統一編號：Z
    000000000號）為受監護宣告之人之監護人。
三、指定林怡秀（女，民國00年0月00日生，身分證統一編號：Z
    000000000號）為會同開具財產清冊之人。
四、聲請程序費用由受監護宣告之人負擔。
    理  由
一、聲請意旨略以：聲請人係相對人之子。相對人於民國106年7
    月27下午約4點左右，在家中由樓梯摔落，送往台大新竹醫
    院急診且確診腦出血陷入昏迷，開刀後又因腦水腫二次開刀
    ，引發出血量過多壓迫中樞神經昏迷，經氣切手術插管，現
    已不能為意思表示或受意思表示，相對人目前人在國軍新竹
    醫院養護中心住治。相對人已達受監護宣告之程度，爰依民
    法第14條第1項及家事事件法第164條以下之規定，聲請宣告
    相對人為受監護宣告之人，並同意請選定關係人許瓊文為其
    監護人，及請指定關係人林怡秀為會同開具財產清冊之人，
    並提出戶籍謄本、中華民國身心障礙證明、國軍新竹醫院診
    斷證明書、同意書、戶口名簿、親屬系統表等件為證。
二、按對於因精神障礙或其他心智缺陷，致不能為意思表示或受
    意思表示，或不能辨識其意思表示之效果者，法院得因本人
    、配偶、四親等內之親屬、最近一年有同居事實之其他親屬
    、檢察官、主管機關或社會福利機構之聲請，為監護之宣告
    ，民法第14條第1 項定有明文。
三、查本件聲請人為相對人之子，有聲請人提出之戶籍謄本及親
    屬系統表附卷可憑，聲請人為有權提起本件聲請之人，堪可
    認定。本件相對人罹患冠心症併心衰竭、泌尿道感染、第二
    型糖尿病、陳舊性腦中風，現仍住院中等情，並有上揭診斷
    證明書可稽，核屬家事事件法第167條第1項但書規定之法院
    無訊問之必要，爰逕由鑑定人就應受監護宣告之人之精神或
    心智狀況予以鑑定（司法院民國108年5月3日院台廳少家二
    字第1080012322號函參照）。又本院委由鑑定人即國軍新竹
    地區醫院精神科醫師張杰於該醫院三樓護理之家就相對人之
    現況為鑑定，參酌鑑定結果認為：相對人因外傷性顱內出血
    後，其運動、言語、思考等功能均受損嚴重，更無自我照顧
    、人際溝通等能力。且全日臥床，仰賴氧氣機供氧、鼻胃管
    灌食維生，所有日常照料均需他人代勞。就精神醫學之專業
    判斷，相對人目前之腦神經功能受損嚴重，短期內無法恢復
    。評估相對人之「知覺、理會、判斷作用」，暨「自由決定
    意志」之整體能力，目前均已嚴重受損，而其「透過思考判
    斷，並依判斷而為意思之理性表達之能力」，已「顯著缺損
    」；換言之，其在財務方面「為意思表示，或受意思表示，
    或辨識意思表示效果之能力」，已達「無法處理自己事務之
    程度」等情，有國軍新竹醫院110年4月15日醫桃新民字第11
    00000729號函暨所附之精神鑑定報告書在卷足憑，並有上開
    診斷證明書及身心障礙證明可參。綜上，堪認相對人因上開
    疾症之故，致不能為意思表示、受意思表示，或不能辨識其
    意思表示之效果至明。從而，聲請人聲請宣告相對人為受監
    護宣告之人，核無不合，應予准許。
四、次按，受監護宣告之人應置監護人；法院為監護之宣告時，
    應依職權就配偶、四親等內之親屬、最近一年有同居事實之
    其他親屬、主管機關、社會福利機構或其他適當之人選定一
    人或數人為監護人，並同時指定會同開具財產清冊之人，民
    法第1110條、第1111條第1項定有明文。查相對人之配偶為
    關係人林怡秀，相對人與已故前妻許曾玉英，育有一子一女
    即聲請人及關係人許瓊文，聲請人及關係人林怡秀與關係人
    許瓊文間原就何人出任本件監護人、相對人名下土地需否出
    賣等節正反方各執己見，然最終達成由關係人許瓊文出任相
    對人之監護人、關係人林怡秀出任相對人之會同開具財產清
    冊之人之合意，業據聲請人及關係人林怡秀、及關係人許瓊
    文代理人於本院訊問時陳述明確（見本院110年5月11日訊問
    筆錄）。本院審酌關係人許瓊文係相對人之長女，彼此為至
    親關係，其並經由代理人當庭陳稱：「我們是怕...土地賣
    掉一大筆錢怎麼使用，許紹勳跟許德宗也不放心...（聲請
    人稱：我可以同意由關係人許瓊文擔任單獨監護人，但是她
    要出面處理相對人的事情，相對人現在住在國軍新竹地區醫
    院，希望在裁定裡面也將國軍醫院列為關係人，以後醫院就
    找關係人許瓊文。）關係人許瓊文同意擔任相對人的單獨監
    護人。（聲請人稱：希望關係人許瓊文可以說到做到...）
    同意指定關係人林怡秀為會同開具財產清冊之人。（問：關
    係人許瓊文將來也要負擔相對人的養護照顧的責任。）可以
    。」等語。綜此，衡情關係人許瓊文應能善盡照護相對人之
    監護人職責。是認由關係人許瓊文任相對人之監護人、關係
    人林怡秀任相對人之會同開具財產清冊之人，應符合相對人
    之最佳利益，爰選定關係人許瓊文為相對人之監護人，並指
    定關係人林怡秀為相對人之會同開具財產清冊之人，以維護
    相對人之利益。又依民法第1113條準用同法第1099條、第10
    99條之1規定，於監護開始時，監護人對於受監護宣告人之
    財產，應會同會同開具財產清冊之人於2個月內開具財產清
    冊，並陳報法院，於開具完成並陳報法院前，監護人對於受
    監護宣告人之財產，僅得為管理上必要之行為，併此敘明。
五、依家事事件法第164 條第2 項，裁定如主文。
中　　華　　民　　國　　110 　年　　5 　　月　　13　　日
               家事法庭  法　　　官  林建鼎 
以上正本係照原本作成。
如對本裁定抗告，須於裁定送達後10日之不變期間內，向本院提
出抗告狀（需附繕本），並繳納抗告費新臺幣1,000元。
中　　華　　民　　國　　110 　年　　5 　　月　　13　　日
                         書　記　官　林毓青